【裁判字號】    90,訴緝,39
【裁判日期】    900416
【裁判案由】    偽造文書等
【裁判全文】
臺灣高雄地方法院刑事判決                            九十年度訴緝字第三九號
    公  訴  人  臺灣高雄地方法院檢察署檢察官
    被      告  甲○○
右列被告因偽造文書等案件，經檢察官提起公訴（八十九年度偵字第一二七一五號）
，本院判決如左：
    主  文
甲○○攜帶兇器竊盜未遂，累犯，處有期徒刑伍月，如易科罰金，以參佰元折算壹日
；又行使偽造私文書，足以生損害於他人，累犯，處有期徒刑參月，如易科罰金，以
參佰元折算壹日；應執行有期徒刑陸月，如易科罰金，以參佰元折算壹日。
偽造之八十九年六月六日高雄榮民總醫院住院急診醫療費欠費單上偽造之「黃詩順」
署押壹枚沒收之。
    事  實
一、甲○○曾犯竊盜、傷害等罪，最後一次因竊盜案經本院於民國八十四年十一月一
    日以八十四年度易字第五０二０號判處有期徒刑八月確定，並於八十五年六月十
    八日執行完畢。詎仍不知悔改，竟意圖為自己不法之所有，於八十九年六月六日
    凌晨二時許，在高雄市○○區○○路與裕誠路口，攜帶客觀上具危險性足供兇器
    使用之螺絲起一支，並以石塊敲破乙○○所有停放於該處之車牌號碼ＺＡ─七五
    六號計程車駕駛座旁之車窗玻璃後（毀損部分未據告訴），打開車門入內欲取車
    內財物，於尚在車內四處翻找財物之際，旋為前來開車之乙○○發覺，甲○○見
    狀隨即拔腿而逃，嗣於逃跑過程中因摔倒而致其頭部受傷為警逮獲，扣得非其所
    有之螺絲起子一支，並即送高雄榮民總醫院就診，詎甲○○為免遭該院醫療費用
    之追償，於同日上午九時許竟以「黃詩順」名義就醫，並在該院醫療費欠費單上
    偽簽「黃詩順」名義後交付之，而足生損害於黃詩順及高雄榮民總醫院。
二、案經高雄市政府警察局左營分局報請臺灣高雄地方法院檢察署檢察官偵查起訴。
    理  由
一、訊據被告甲○○對於右揭時地以黃詩順名義就醫並在醫療費欠費單上偽簽黃詩順
    署押後交付該院等事實坦認不諱，並有高雄榮民總醫院住院急診八十九年六月六
    日醫療費欠費單一紙、診斷證明書二紙扣案可資為憑，此部分自白核與事實相符
    ，堪為論罪之依據；另被告固矢口否認有何竊盜犯行，辯稱：當時路過該處，見
    乙○○所有之車輛車窗已破，車門被打開，因好奇才進入車內翻找證件以便通知
    車主，沒有要偷之意云云，惟查，右揭被告攜帶螺絲起子並以石塊擊破車窗後進
    入車內行竊未遂之事實，業據被告於警訊時及第一次偵查中坦承在卷，核與被害
    人乙○○於警偵訊中指訴之情節大致相符；被告雖翻異前供，仍以前開情詞置辯
    ，然衡諸常情，一般人在發現他人之車輛為外力破壞時，為保持現場原狀及撇清
    自己之無辜，直覺反應均是先報警處理乃為常態，而被告與被害人既不相識，且
    發現時又係在夜深人靜四下無人之際，又豈會逕行進入車內翻找車主資料而破壞
    現場原狀及置自己有被誤認為行竊者之危險之理，是其謂無竊盜之意孰人能信；
    況果真被告確出於善意才入內尋找車主資料，何以在經被害人發現時，卻未加以
    告知事情始末即倉惶逃逸，凡此均與常理有悖，益徵被告係在事跡敗露後，乃心
    虛逃跑以求脫免逮捕至為灼然，是其所辯，要屬卸責之詞，顯無可採。此外復有
    螺絲起子乙支扣案可佐，事證明確，被告犯行堪予認定。
二、按刑法第三百二十一條第一項第三款之攜帶兇器竊盜罪，係以行為人攜帶兇器竊
    盜為其加重要件，此所謂兇器，其種類並無限制，凡客觀上足對人之生命、身體
    安全構成威脅，具有危險性之兇器均屬之，且祇須行竊時攜帶此種具有危險性之
    兇器為已足，並不以攜帶之初有行兇之意圖為必要。螺絲起子為足以殺傷人之生
    命、身體之器械，顯為具有危險性之兇器，最高法院七十九年臺上字第五二五三
    號判例足資參照；被告持之行竊未得手，復於事發倉惶逃逸時受傷就醫後，為免
    支付醫療費用，竟以黃詩順名義就醫，並於高雄榮民總醫院醫藥費欠費單上偽簽
    黃詩順之署押後交付該院，核其所為，係犯刑法第三百二十一條第一項第一款、
    第二款之加重竊盜罪未遂罪及同法第二百十六條、第二百十條行使偽告私文書罪
    。其偽造黃詩順署押乃偽造私文書之部分行為，而偽造私文書之低度行為復為行
    使偽造私文書之高度行為所吸收，均不另論罪。又被告所犯上開二罪間，犯意各
    別，行為互殊，應予分論併罰，公訴人認有方法結果之牽連關係，容有誤會。另
    查被告前曾犯竊盜、傷害等罪，最後一次因竊盜案經本院於民國八十四年十一月
    一日以八十四年度易字第五０二０號判處有期徒刑八月確定，並於八十五年六月
    十八日執行完畢，有臺灣高等法被告全國前案紀錄表一紙在卷可按，其於五年內
    再犯本件有期徒刑以上之罪，為累犯，應依刑法第四十七條之規定加重其刑；再
    被告已著手於竊盜行為之實施，仍在搜索財物尚未竊得之際即被發覺，業據被害
    人乙○○自陳在卷，未將他人財物置於自己實力支配之下，為未遂犯，酌依同法
    第二十六條、第七十一條第一項之規定，先加後減之。爰審酌曾有竊盜前科，不
    知戒慎行止，猶圖以非法方法獲取財物及免受債務之追償，本不宜輕縱，惟念其
    犯後坦承部分犯行，態度良好等一切情狀量處如主文所示刑，併諭知易科罰金折
    算之標準，及定應執行之刑，以資懲儆。又刑法第四十一條業已於九十年一月十
    日修正公布，並於九十年一月十二日生效，依其修正內容為犯最重本刑為五年以
    下有期徒刑以下之刑之罪，而受六個月以下有期徒刑或拘役之宣告，因身體、教
    育、職業、家庭之關係或其他正當事由，執行顯有困難者，得以一元以上三元以
    下折算一日，得易科罰金；另易科罰金之事項應依新法即裁判時之法律而無刑法
    第二條第一項但書之適用，亦經最高法院二十四年七月總會決議在案，是就被告
    宣告之刑均依新法併以諭知易科罰金之折算標準，併此敘明。又扣案之八十九年
    之六月六日高雄榮民總醫院住院急診醫療費欠費單一紙，非屬被告所有，且非違
    禁物，固不得宣告沒收，惟其上偽造之「黃詩順」署押一枚，仍應依刑法第二百
    十九條之規定，不問屬於犯人與否，宣告沒收之。至扣案螺絲起子乙支雖係供被
    告犯罪所用，然無證據足資證明係屬被告所有，依法自不得併予宣告沒收，附此
    敘明。
據上論斷，應依刑事訴訟法第二百九十九條第一項前段、刑法第三百二十一條第二項
、第一項第三款、第二百十六條、第二百十條、第二十六條、第二條第一項前段、第
四十一條第一項、第四十七條、第五十一條第五款六條，罰金罰鍰提高標準條例第二
條，判決如主文。
中      華      民      國      九十    年      四      月    十六      日
                                  臺灣高雄地方法院刑事第三庭
                                      法    官  柯彩燕
右正本證明與原本無異。
如不服本判決，應於判決送達後十日內，向本院提出上訴狀。
                                書記官    楊真芬
中    華    民    國      九十      年      四      月      十九      日


司法院資訊處製作；財團法人民間司法改革基金會備份。
